臺灣高等法院臺中分院刑事判決　　　　100年度上訴字第825號
上　訴　人
即　被　告　楊儒
上列上訴人因搶奪等案件，不服臺灣彰化地方法院100年度訴緝
字第8號，中華民國100年3月11日第一審判決（起訴案號：臺灣
彰化地方法院檢察署98年度偵字第9307號），提起上訴，本院判
決如下：
    主  文
上訴駁回。
    理  由
一、依刑事訴訟法第350條、第361條、第362條、第367條規定，
    不服地方法院之第一審判決而上訴者，須提出上訴書狀，並
    應敘述具體理由，為上訴必備之程式；其所提出之書狀未敘
    述上訴理由，或僅曾以言詞陳述上訴理由者，均應於上訴期
    間屆滿後20日內補提理由書於第一審法院。第一審法院經形
    式審查，認逾期未補提上訴理由者，應定期間先命補正；逾
    期未補正者，為上訴不合法律上之程式，應以裁定駁回。倘
    已提出上訴理由，但所提非屬具體理由者，則由第二審法院
    以上訴不合法律上之程式，判決駁回。而所謂具體理由，必
    係依據卷內既有訴訟資料或提出新事證，指摘或表明第一審
    判決有何採證認事、用法或量刑等足以影響判決本旨之不當
    或違法，而構成應予撤銷之具體事由，始克當之（例如：依
    憑證據法則具體指出所採證據何以不具證據能力，或依憑卷
    證資料，明確指出所為證據證明力之判斷如何違背經驗、論
    理法則）；倘僅泛言原判決認定事實錯誤、違背法令、量刑
    失之過重或輕縱，而未依上揭意旨指出具體事由，或形式上
    雖已指出具體事由，然該事由縱使屬實，亦不足以認為原判
    決有何不當或違法者（例如：對不具有調查必要性之證據，
    法院未依聲請調查亦未說明理由，或援用證據不當，但除去
    該證據仍應為同一事實之認定），皆難謂係具體理由，俾與
    第二審上訴制度旨在請求第二審法院撤銷、變更第一審不當
    或違法之判決，以實現個案救濟之立法目的相契合，並節制
    濫行上訴（最高法院97年度臺上字第892號判決意旨可資參
    照）。又理由是否具體，則屬第二審法院審查之範圍，不在
    命補正之列，亦即上訴書狀已記載理由，並有具體之敘述時
    ，其上訴既屬合法，第二審法院固應就其理由之是否可取，
    為實體之審理及判斷；如認其上訴書狀雖記載理由，但並未
    具體敘述時，則無須再命補正，可逕認其上訴不合法，以判
    決駁回之（參見法院辦理刑事訴訟案件應行注意事項第162
    點、最高法院97年度臺上字第1281號判決意旨）。
二、上訴人即被告（下稱被告）楊儒上訴意旨略以：Ｔ型板手
    原本就放在機車置物箱內，被告並未拿來竊取機車車牌之用
    途，故何為攜帶凶器之說？法官量刑考量犯罪之動機，被告
    是陳述工程遭到停工，沒錢吃飯才起盜心，非檢察官起訴之
    內容「被告等因缺錢購買毒品及積欠地下錢莊才去犯罪。」
    ，上開起訴內容實為民國（下同）90年間案件內容，實為草
    率及不公平審判，爰依法提出上訴。
三、查原判決已敘明被告楊儒與楊儒顯為兄弟，被告楊儒前
    於95年間因連續牽連犯竊盜及搶奪等案件，於95年10月23日
    經臺灣高等法院臺中分院以95年上訴字1859號判決判處有期
    徒刑3年6月確定，於97年12月26日縮短刑期假釋付保護管束
    出監，於98年8月8日保護管束期滿，未執行之刑，以已執行
    論。詎其仍不知悔改，只因楊儒顯在外積欠債務，遂與楊儒
    顯（所涉犯行，業經本院以98年度易字第1213號判處罪刑，
    上訴後於99年4月9日經臺灣高等法院臺中分院99年度上訴字
    第398號駁回上訴確定）謀議，預以騎乘機車方式，隨機搶
    奪路人財物，二人乃共同基於意圖為自己不法所有之竊盜及
    搶奪犯意聯絡，先於98年10月10日14時許，由楊儒顯騎乘車
    牌號碼KPI-321號重型機車，搭載楊儒，並攜帶楊儒顯所
    有，客觀上對人之生命、身體構成威脅，足供兇器使用之鐵
    製Ｔ型扳手一支（另案扣押於本院98年度易字第1213號楊儒
    顯竊盜案中），前往彰化縣員林鎮湖水里湖水巷七號旁空地
    ，由楊儒下車，持上揭Ｔ型扳手，竊取黃林鳳娌所有、由
    黃錫奎使用之車牌號碼XA3-469號重型機車車牌一面，得手
    後懸掛於其等騎乘之KPI-1321號機車上，隨即四處搜尋行搶
    目標。嗣於同日15時45分許，二人行至彰化縣花壇鄉○○村
    ○○街三號前，見婦人王金正在門前掃地，認有機可趁，楊
    儒顯即騎車載楊儒至王金身旁，乘王金不備之際，由楊儒
    徒手搶奪王金掛於頸部之金項鍊一條（重約3錢，價值新
    臺幣【下同】1萬餘元），得手後，二人即騎乘上開機車逃
    逸，並於逃逸過程中，將竊得之XA3-469號車牌丟棄，再於
    同日16時許，由楊儒顯將搶得之金項鍊持往彰化縣溪湖鎮○
    ○路○段二一四號周麗珠經營之「金葉銀樓」，變賣予不知
    情之店員巫怡如，得款15,910元後朋分花用。嗣經警調閱路
    口監視器，發現楊儒顯二人涉有重嫌，乃於98年10月27 日
    17時50分許，持原審核發之搜索票，前往楊儒顯之住處彰化
    縣溪湖鎮○○里○○路四十二號搜索，扣得楊儒顯作案時所
    戴之黑色半罩式安全帽一頂（含風鏡一塊），並拘提其到案
    ，始循線查知上情之犯罪事實，業據被告楊儒於原審準備
    程序及審理時坦承不諱，核與共犯即同案被告楊儒顯於警詢
    、檢察官偵查中、原審準備程序及審理時供承內容相符；復
    與證人即被害人黃錫奎於警詢、王金於警詢及偵查中指訴失
    竊及搶奪之情節相符，而共犯即同案被告楊儒顯於搶奪得手
    後，復將金項鍊一條持往金葉銀樓變賣乙節，並經證人周麗
    珠、巫怡如分別於警詢或偵查中證述無誤。此外，並有監視
    器翻拍照片3幀、共犯即同案被告楊儒顯帶同員警前往金葉
    銀樓之照片2幀、金飾買入登記簿1紙、被告行搶後駕駛路線
    圖（含沿途監視器翻拍照片）暨共犯即同案被告楊儒顯騎乘
    之機車特徵比對圖等附卷可稽；且有共犯即同案被告楊儒顯
    行搶時所戴之黑色半罩式安全帽1頂（含風鏡1塊）扣案可佐
    ，足認被告楊儒自白與事實相符，得為不利被告認定依據
    ，因而認被告犯罪事證明確，予以論科，其取捨證據之結果
    及憑以認定犯罪事實之心證理由，從形式上觀察，所為論斷
    ，俱有卷存證據資料可資查考，並無採證或認定事實違背經
    驗法則或論理法則，或其他違背法令之情形。被告上訴並未
    依據卷內既有訴訟資料或提出新事證，指摘或表明原審判決
    有何採證認事、用法或量刑等足以影響判決本旨之不當或違
    法，而構成應予撤銷之具體事由，即與未敘述具體理由無異
    。
四、按刑罰之量定，屬法院自由裁量之職權行使，應審酌刑法第
    57條所列各款事由及一切情狀，為酌量輕重之標準，並非漫
    無限制；量刑輕重係屬事實審法院得依職權自由裁量之事項
    ，苟已斟酌刑法第57條各款所列情狀而未逾越法定刑度，不
    得遽指為違法；且在同一犯罪事實與情節，如別無其他加重
    或減輕之原因，下級審量定之刑，亦無過重或失輕之不當情
    形，則上級審法院對下級審法院之職權行使，原則上應予尊
    重（最高法院72年臺上字第6696號、75年臺上字第70 33號
    判例及85年度臺上字第2446號判決意旨參照）。原審以被告
    犯罪事證明確，並審酌被告身強力壯，不思以正當手段自食
    其力，率爾搶奪路人財物，不惟侵害他人財產法益，復對人
    身安全、社會治安造成重大危害，所為實不足取，復考量其
    犯罪手段、竊盜所得物品之價值，被告到案後尚能坦承犯行
    ，態度尚佳等情狀，再參以同案被告楊儒顯之犯行，經分別
    判處有期徒刑8月、1年2月，定應執行刑1年8月確定，有同
    案告被告楊儒顯之前案紀錄表足稽。茲被告楊儒逃亡多時
    始遭緝獲，所處罪刑自不宜輕於同案被告楊儒顯所犯，以免
    產生刑罰不公之情，故各量處有期徒刑8月、1年2月，並定
    應執行刑1年8月。原審顯係本於被告之刑事責任為基礎，並
    已具體斟酌刑法第57條所列情形而為量定，並未偏執一端而
    有失之過重之情事。至於被告上訴意旨提及並未攜帶Ｔ型扳
    手竊取機車車牌云云。原審就此所為論斷，除經共犯即同案
    被告楊儒顯於警詢、檢察官偵查中、原審準備程序及審理時
    供承明確外，另俱有卷存證據資料可資查考，並無採證或認
    定事實違背經驗法則或論理法則，或其他違背法令之情形，
    已詳述如前。又被告上訴指稱係因工程遭到停工，沒錢吃飯
    才起盜心，非檢察官起訴之內容「被告等因缺錢購買毒品及
    積欠地下錢莊才去犯罪。」云云。惟原審判決事實欄認定之
    事實緣因係同案被告楊儒顯在外積欠債務而起，此部分並未
    採取檢察官起訴書所認定之事實，被告上訴所指尚有誤會。
    綜上，被告上訴請求將原判決撤銷，並為從輕之刑云云，均
    非可取。
四、綜上所述，本院依形式上觀察認原審判決認事用法，並無違
    法或不當之處，量刑亦屬妥適，被告上訴理由並未依據卷內
    既有訴訟資料或提出新事證，指摘或表明第一審判決有何採
    證認事、用法或量刑等足以影響判決本旨之不當或違法，而
    構成應予撤銷之具體事由，自非屬得上訴第二審之具體理由
    。依上揭法律規定及判決意旨，被告提起之第二審上訴不合
    法律上程式，爰不經言詞辯論，判決駁回其上訴。
五、據上論斷，應依刑事訴訟法第367條前段、第372條，判決如
    主文。
中    華    民    國     100    年    5    月    4    日
            刑事第十庭    審判長法  官  江  錫  麟
                                法  官  陳      葳
                                法  官  紀  文  勝
以上正本證明與原本無異。
竊盜部分，不得上訴。
其他得上訴。
如不服本判決應於收受送達後10日內向本院提出上訴書狀，其未
敘述上訴之理由者，並得於提起上訴後10日內向本院補提理由書
（均須按他造當事人之人數附繕本）「切勿逕送上級法院」。
                                書記官  吳  姁  穗
中    華    民    國     100    年    5    月    4    日